【裁判字號】    91,交聲,1566
【裁判日期】    920227
【裁判案由】    交管條例聲異
【裁判全文】
臺灣板橋地方法院交通事件裁定                 九十一年度交聲字第一五六六號
    原處分機關  交通部公路總局台北區監理所
    異  議  人  甲○○
右列受處分人因違反道路交通管理處罰條例案件，對於交通部公路局台北區監理所九
十一年九月十日北監五字第裁四○─ＺＧ0000000號所為之處分（原處分案號
：內政部警政署國道公路警察局第七警察隊公警局交字第ＺＧ0000000號），
聲明異議，本院裁定如左：
    主  文
原處分撤銷。
甲○○駕駛汽車行駛於高速公路，而不遵管制之規定，處罰鍰新臺幣仟元，並記違
規點數壹點。
    理  由
一、原處分意旨略以：受處分人即異議人甲○○於民國九十年十月十五日九時五十五
    分許，在高速公路超速行駛，經警拍照舉發，異議人逾自動到案期限仍未繳納罰
    鍰，乃依違反道路交通管理處罰條例第三十三條第一項、第六十三條第一項規定
    ，處罰鍰新臺幣六千元，並記違規點數一點云云。
二、本件異議意旨略以：異議人即受處分人甲○○對於本件之違規事實並不否認，惟
    未曾收受本件之舉發通知單，致未能依法按期到案接受處分，而遭裁以最高罰鍰
    ，請求撤銷原處分，改依最低罰鍰處罰云云。
三、按「處理違反道路交通管理事件，有關文書送達之程序，依行政程序法之規定。
    」，違反道路交通管理事件統一裁罰標準及處理細則第五條亦規定甚明。次按「
    送達，於應受送達人之住居所、事務所或營業所為之。但在行政機關辦公處所或
    他處會晤應受送達人時，得於會晤處所為之。」、「對於當事人之送達，有下列
    各款情形之一者，行政機關得依申請，准為公示送達︰一應為送達之處所不明者
    。二於有治外法權人之住居所或事務所為送達而無效者。三於外國或境外為送達
    ，不能依第八十六條之規定辦理或預知雖依該規定辦理而無效者。」，行政程序
    法第七十二條第一項、第七十八條第一項分別規定明確。是公示送達苟無行政程
    序法第七十八條第一項各款情形，而逕以公示送達方式以為送達，即不生送達之
    效力。
四、經查，本件受處分人即異議人甲○○所有之車號Ｚ八─二五八三號自用小客車於
    民國九十年十月十五日九時五十五分許，行經國道三號公路南向七十六公里之限
    速九十公里路段，經雷達測時速一０二公里，超速十二公里之違規事實，經內政
    部警政署國道公路警察局第七警察隊逕行舉發，此有該局公警局交字第ＺＧ00
    00000號舉發違反道路交通管理事件通知單影本及照片各乙紙附卷可稽，堪
    認屬實。按汽車行駛高速公路應依速限標誌指示；又汽車行駛於高速公路而不遵
    管制之規定者，處汽車駕駛人新臺幣三千元以上六千元以下罰鍰；又汽車駕駛人
    ，違反道路交通管理處罰條例第三十三條規定者，除依原條款處罰鍰外，並予記
    違規點數一點，高速公路交通管制規則第五條第一項前段、道路交通管理處罰條
    例第三十三條第一項、第六十三條第一項第一款分別定有明文。原處分機關據以
    裁處異議人罰鍰新臺幣六千元，固非無見。惟按處罰機關就違反道路交通管理處
    罰條例行為之處罰，於裁決前，應給予違規行為人陳述之機會，同條例第八條第
    二項亦定有明文，是違規行為人如未經合法通知到案聽候裁決時地，給予陳述機
    會，裁決機關即以違規行為人未依時到案為由，逕予裁決各該條款罰鍰最高額，
    顯有違「正當法律程序」原則，其所為處分自有不當。經查本件原舉發機關既係
    以逕行舉發方式掣單，本應將舉發通知單依法送達，然查：原舉發機關將舉發通
    知單付郵後，因郵件「招領逾期」而退回，無法對異議人或其同居人送達，有該
    通知單信封影本一紙在卷可憑，送達機關既無法對對異議人本人或其同居家屬送
    達，本應查詢送達處所是否有誤，若送達處所無誤，應改依寄存送達方式為之；
    若送達處所不明，始得由原舉發機關依法為公示送達。本件原舉發單位向異議人
    前開住居所寄發舉發違反道路交通管理事件通知單結果，嗣因「沒住了」遷移不
    明而被退回，亦有該通知單信封影本一紙在卷可稽，乃內政部警政署國道公路警
    察局第七警察隊即改以公示送達方式，將上開通知單登載公告，此固有內政部警
    政署國道公路警察局第七警察隊公警國七交字第二八四三號公告影本在卷可稽，
    然查，本件異議人自八十七年六月十二日起即居住在臺北縣林口鄉○○村○○鄰
    ○○○街五三號四樓，有司法院戶役政電子閘門連結作業系統查詢資料在卷足憑
    ，又本院發函台北縣政府警察局新莊分局林口分駐所查本件異議人甲○○是否確
    實居住於其戶籍址，函覆稱甲○○確實居住於其戶籍址，有臺北縣政府警察局新
    莊分局九十二年一月十九日新警刑字第０九二０００一六二０號函附卷可參，從
    而原舉發單位向異議人前開住居所寄發舉發違反道路交通管理事件通知單結果，
    為「沒住了」遷移不明，既與異議人住居之事實扞格，亦與應受送達人即異議人
    住居所不明而得公示送達之情形有別，揆諸首揭規定，即與行政程序法第七十八
    條第一項第一款所指得為公示送達之規定未合，則內政部警政署國道公路警察局
    第七警察隊嗣改以公示送達方式，將上開通知單登載公告，即不生舉發違反道路
    交通管理事件通知單合法送達於異議人之效力，本件異議人因而喪失自行到案繳
    納最低罰之期限利益，此送達程序之瑕疵，自屬不能歸責於異議人。從而異議人
    辯稱未收受舉發違反道路交通管理事件通知單，應可信實。
五、綜上所述，原處分機關未查明本件原舉發單位送達程序之疏失，逕處最高額之罰
    鍰，其處分尚有未洽。從而，本件異議人異議為有理由，爰依法撤銷原處分，並
    依道路交通管理處罰條例第三十三條第一項、第六十三條第一項規定，裁處異議
    人罰鍰新臺幣三千元，並記違規點數一點，以期適法。
六、據上論斷，應依道路交通管理處罰條例第八十七條第二項、道路交通案件處理辦
    法第二十條前段裁定如主文。
中      華      民      國      九十二    年    二    月      二十七    日
                              臺灣板橋地方法院交通法庭
                                  法  官  吳幸娥
右正本證明與原本無異
如不服本裁定應於送達後五日內向本院提出抗告狀
                                  書記官  洪惠玲
中      華      民      國      九十二    年    三      月      五      日


司法院資訊處製作；財團法人民間司法改革基金會備份。
